臺灣高等法院民事判決
111年度重家上字第9號
上  訴  人  李欣霖  

            李盼融  
共      同
訴訟代理人  施瑋婷律師                      
被  上訴人  許世能  

訴訟代理人  陳聰能律師                      

上列當事人間請求夫妻剩餘財產分配事件，上訴人對於中華民國
110年11月30日臺灣新北地方法院108年度家財訴字第17號第一審
判決提起上訴，判決如下：
    主      文
原判決廢棄，發回臺灣新北地方法院。 
    事實及理由
一、按第一審之訴訟程序有重大之瑕疵者，第二審法院得廢棄原
    判決，而將該事件發回原法院，但以因維持審級制度認為必
    要時為限，民事訴訟法第451條第1項定有明文。所謂第一審
    之訴訟程序有重大瑕疵，係指第一審違背訴訟程序之規定，
    其違背與判決內容有因果關係，或因訴訟程序違背規定，不
    適於為第二審辯論及判決之基礎者而言（最高法院48年台上
    第127號判決意旨參照）。又除別有規定外，法院不得就當
    事人未聲明之事項為判決；民事訴訟法第451條第1項之判決
    ，得不經言詞辯論為之，則為同法第388條、第453條所規定
    。而訴訟標的者，係原告為確定私權，以訴之方式，要求法
    院對其所主張或否認之法律關係加以審判之謂，法院就原告
    之訴為本案辯論及裁判，僅能就原告所主張之訴訟標的為之
    。
二、查被上訴人於原審起訴請求㈠先位聲明：⒈確認上訴人李欣霖
    、李盼融（下合稱上訴人，個別逕稱其名）就起訴狀附表所
    示之建物及土地（下稱系爭不動產），於民國102 年12月31
    日之買賣債權關係及於103 年2 月25日所為移轉所有權登記
    之物權關係均不存在。⒉李盼融就系爭不動產於103 年2 月2
    5日以買賣原因所為之所有權移轉登記，應予塗銷。⒊李欣霖
    應給付被上訴人新臺幣（下同）1244萬2143元，及自起訴狀
    繕本送達之翌日起至清償日止，按年息5%計算之利息。⒋願
    供擔保請准宣告假執行。㈡第一備位聲明：⒈上訴人應給付被
    上訴人1244萬2143元，及自起訴狀繕本送達翌日起至清償日
    止，按年息5%計算之利息。⒉願供擔保請准宣告假執行。㈢第
    二備位聲明：⒈李盼融應給付李欣霖1244萬2143元，及自起
    訴狀繕本送達翌日起至清償日止，按年息5%計算之利息，並
    由被上訴人代位受領。⒉願供擔保請准宣告假執行。然原審
    就被上訴人前揭聲明，判決「李盼融於被上訴人對李欣霖之
    財產執行無結果或不足清償時，在690萬3252元，及其中200
    萬元自108 年4 月12日起，其餘490萬3252元自110 年9 月9
     日起，均至清償日止，按年息5%計算之利息之範圍內，對
    被上訴人負返還責任」之部分（即判決主文第2項），顯係
    就被上訴人未聲明之事項而為判決，逾越被上訴人所特定之
    聲明而為裁判，當屬訴外裁判，其訴訟程序自屬有重大之瑕
    疵。且被上訴人復於本院審理時，陳明不同意由第二審法院
    就該事件自為實體之裁判（見本院卷第202頁），即無法經
    兩造合意而由本院自為實體判決，以補正上開程序之瑕疵，
    故為維持審級制度，保障當事人之權益，自有將原判決廢棄
    發回原審法院更為審理之必要。從而，上訴人指摘原判決不
    當，求予廢棄，為有理由，爰不經言詞辯論，將原判決廢棄
    ，發回原法院。
三、據上論結，本件上訴有理由，判決如主文。 
中　　華　　民　　國　　111 　年　　8 　　月　　17　　日
                  家事法庭
                      審判長法  官  賴劍毅
                            法  官  陳君鳳
                            法  官  邱靜琪
正本係照原本作成。
如不服本判決，應於收受送達後20日內向本院提出上訴書狀，其
未表明上訴理由者，應於提出上訴後20日內向本院補提理由書狀
（均須按他造當事人之人數附繕本）上訴時應提出委任律師或具
有律師資格之人之委任狀；委任有律師資格者，另應附具律師資
格證書及釋明委任人與受任人有民事訴訟法第466 條之1第1項但
書或第2項所定關係之釋明文書影本。如委任律師提起上訴者，
應一併繳納上訴審裁判費。
中　　華　　民　　國　　111 　年　　8 　　月　　17　　日

                            書記官  張淨卿